【裁判字號】    97,聲,3253
【裁判日期】    970813
【裁判案由】    聲請宣告沒收違禁物
【裁判全文】
臺灣板橋地方法院刑事裁定              97年度聲字第3253號
聲  請  人  臺灣板橋地方法院檢察署檢察官
被      告  乙○○
上聲請人因違禁物案件，聲請單獨沒收（97年度聲沒字第660 號
），本院裁定如下：
    主  文
聲請駁回。
    理  由
一、聲請意旨以：按違禁物得單獨宣告沒收，而海洛因、甲基安
    非他命分別係管制之第一、二級毒品，不問屬於犯人與否，
    均沒收銷燬之，刑法第40條第2 項、毒品危害防制條例第2
    條第2 項第1 、2 款及18條第1 項前段定有明文。本件被告
    乙○○違反毒品危害防制條例案件，業經臺灣板橋地方法院
    檢察署檢察官以95年度毒偵字第7512號為不起訴處分確定，
    惟扣案之白粉1 包檢驗後分別含海洛因及甲基安非他命成份
    ，此有憲兵司令部刑事鑑識中心鑑驗通知書2 紙附卷可稽，
    應依首開規定聲請單獨宣告沒收銷燬等語。
二、經查：
(一)、按違禁物不問屬於犯罪行為人與否，應宣告沒收，並得單獨
    宣告沒收，刑法第38條第1 項第1 款、第2 項及刑法第40條
    第2 項分別有所規定；所謂「違禁物」，係指法令禁止持有
    之物。又按，海洛因、甲基安非他命分別係毒品危害防制條
    例第2 條第2 項第1 款、第2 款所定之第一、二級毒品；而
    查獲之毒品，不問屬於犯人與否，均應沒收銷燬之，毒品危
    害防制條例第18條第1 項前段亦定有明文。
(二)、其次，法院受理檢察官之聲請單獨宣告沒收違禁物時，僅應
    就聲請人所聲請之物品是否為違禁物加以判斷，至於該違禁
    物是否作其他證明所用，並非受理聲請之法院於裁定准否宣
    告沒收所應斟酌之事項，固為臺灣高等法院以90年度抗字第
    535 號裁定說明上述意旨供參；然而，被告如意圖供自己施
    用，單純持有毒品，繼以施用，則其持有之低度行為，當然
    為高度之施用行為所吸收，不另論以持有毒品罪，如因施用
    毒品經施以觀察、勒戒或強制戒治，除該觀察、勒戒或強制
    戒治前單純持有毒品部分為其所吸收而不另論罪外，倘若於
    施用毒品而施以觀察、勒戒或強制戒治後，業經檢察官作出
    不起訴處分確定者，於該不起訴處分作成前所為之施用毒品
    及單純持有毒品行為，自亦為前揭不起訴處分之確定效力所
    及，不得再行起訴。惟如被告單純持有毒品之犯罪事實，並
    非為該不起訴處分之確定效力所及，復未經檢察官起訴或不
    起訴處分，自仍未偵查終結，應由檢察官續行偵查，至扣案
    毒品在偵查或審判中，猶有作為認定被告刑事案件中之證據
    所必要者，即不宜在未偵查終結或判決前准許檢察官聲請單
    獨沒收（臺灣高等法院96年度抗字第122 號裁定意旨參照）
    。
(三)、本件聲請人所稱扣案之白粉1 包（驗餘淨重0.8745公克），
    經憲兵司令部刑事鑑識中心以電子天秤法、氣相層析質譜儀
    分析法（GC/MS） 為確認檢驗結果，其中含有第一級毒品海
    洛因成份，但無第二級毒品甲基安非他命成份，有該中心95
    年11月16日（95）安鑑字第01937 號鑑驗通知書1 份在卷可
    稽（參臺灣板橋地方法院檢察署95年度毒偵字第7512號卷第
    48頁；另按：聲請書原記載「檢驗後分別含海洛因及甲基安
    非他命成份，此有憲兵司令部刑事鑑識中心鑑驗通知書2 紙
    附卷可稽」一節，核係誤植，應予更正為如上所示】）；上
    開扣案物，再經法務部調查局以化學呈色法、氣相層析質譜
    儀分析法為檢驗結果，確含第一級毒品海洛因成份，亦有該
    局95年12月24日調科壹字第09523051730 號鑑定書在卷足佐
    （參同上毒偵卷第49頁）。據上所述，聲請人所指扣案之白
    粉1 包，確為毒品危害防制條例第2 條第2 項第1 款規定之
    第一級毒品海洛因，係屬違禁物，並無疑義。
(四)、惟細查臺灣板橋地方法院檢察署95年度毒偵字第7512號被告
    乙○○違反毒品危害防制條例案件，係由臺北市東區憲兵隊
    於95年11月1 日16時50分許，持本院核發之搜索票，前往另
    案被告甲○○位在臺北縣板橋市○○○路○ 段7 巷2 之3 號
    居所執行搜索，復經在場之被告乙○○自願同意接受搜索後
    ，在上址當場扣得疑似第一級毒品海洛因之白粉1 包（即本
    件請求單獨宣告沒收銷燬之違禁物）、疑似第二級毒品甲基
    安非他命之顆粒2 包（本件聲請意旨則未載述及此範圍）與
    GNET廠牌手機1 支、第二級毒品甲基安非他命吸食器1 組等
    物，因此同時查獲被告乙○○與另案被告甲○○涉有違反毒
    品危害防制條例案件，此有搜索票、自願受搜索同意書、東
    區憲兵隊95年11月1 日搜索扣押筆錄、扣押物品收據與扣押
    物品清冊目錄表各1 件，以及被告乙○○於95年11月2 日為
    原查獲機關詢問製作之第2 次調查筆錄等均在卷可憑（以上
    ，各詳參該署95年度毒偵字第7512號卷第15至19頁、第10至
    11頁），乃將其2 人移請臺灣板橋地方法院檢察署檢察官偵
    辦。而，被告乙○○自願為原查獲之臺北市東區憲兵隊採集
    其尿液檢體，經送請憲兵司令部刑事鑑識中心以氣相層析質
    譜儀分析法（GC/MS） 為確認檢驗結果，係呈現無鴉片（嗎
    啡）反應、無甲基安非他命反應、無MDMA反應、無MDA 反應
    一情，有該中心95年11月16日（95）安鑑字第01931 號鑑驗
    通知書在卷為證（參同上毒偵卷第42頁）。案經該管檢察官
    偵查後，於95年11月29日，以95年度毒偵字第7512號一案認
    定：被告乙○○於95年11月1 日，在臺北縣板橋市○○○路
    ○ 段7 巷2 之3 號，為臺北市東區憲兵隊查獲移送涉犯施用
    第一、二級毒品等罪嫌，並無任何積極證據足以證明，其犯
    罪嫌疑均不足等意旨，作出不起訴處分確定，此觀諸聲請人
    提出之95年度毒偵字第7512號不起訴處分書自明。從而，該
    管檢察官以95年度毒偵字第7512號作出之不起訴處分，係對
    於被告乙○○所涉施用第一、二級毒品之犯罪事實所為，已
    足確悉。至於旨開時、地為警同時查獲之另案被告甲○○，
    其所涉施用第一、二級毒品案件，則經該管檢察官以95年度
    毒偵字第7513號案件偵查後提起公訴，為本院以96年2 月15
    日95年度訴字第3836號刑事判決，判處其應執行有期徒刑8
    月，併予宣告沒收查獲扣得之第二級毒品甲基安非他命吸食
    器1 組，96年3 月19日確定，亦有本院97年8 月12日查得之
    另案被告甲○○前案紀錄表及上述判決書列印資料各1 份附
    卷供憑。
(五)、再稽之被告乙○○於95年度毒偵字第7512號案件中，為警查
    獲扣得疑似第一級毒品海洛因之白粉1 包（驗餘淨重0.8745
    公克；即本件聲請單獨宣告沒收並銷燬之違禁物）、疑似第
    二級毒品甲基安非他命之顆粒2 包（驗餘淨重合計1.8564公
    克；此非本件請求宣告沒收銷燬之標的），經憲兵司令部刑
    事鑑識中心以電子天秤法、氣相層析質譜儀分析法為檢驗結
    果，確屬毒品危害防制條例第2 條第2 項第1 款、第2 款所
    定之第一級毒品海洛因、第二級毒品甲基安非他命，此有該
    中心95年11月16日（95）安鑑字第01937 號、第01938 號鑑
    驗通知書2 紙在卷可考（參該署95年度毒偵字第7512號卷第
    48頁、第45頁），均屬違禁物無訛。惟查，被告乙○○對於
    前述查扣之第一、二級毒品來源，其在警詢時先稱：憲兵隊
    於95年11月1 日16時30分許，在臺北縣板橋市○○○路○ 段
    7 巷2 之3 號持搜索票查獲伊，並在上開處所查獲海洛因1
    包、安非他命2 包、GNET手機1 支等物，該等扣案物都是伊
    所有；伊有於95年11月1 日凌晨與綽號「東東」男子在臺北
    縣板橋市○○○路○ 段7 巷2 之3 號甲○○住處房間內一同
    施用毒品；前述毒品是伊朋友「東東」於95年11月1 日在上
    址住處房間內給伊的等語（參該署95年度毒偵字第7512號卷
    第10頁反面至第11頁正面）；嗣於內勤檢察官偵查訊問中，
    則堅詞否認有何施用第一、二級毒品海洛因、甲基安非他命
    犯行，並供述以：伊是在住處樓下被抓，再帶警方上樓；海
    洛因跟安非他命是伊綽號「東東」的男性朋友寄放在伊那裡
    ，他是在11月1 日早上將東西寄放在伊那的；毒品都不是伊
    的等語（參同上毒偵卷第36頁）。是參酌被告乙○○在警詢
    、偵查中之各該供述內容，足悉被告於旨開時、地，為警查
    獲其單純持有第一級毒品海洛因、第二級毒品甲基安非他命
    之事實，顯然非為前揭95年度毒偵字第7512號不起訴處分之
    確定效力所及。至被告如上行為，有無另涉毒品危害防制條
    例第11條所定持有第一、二級毒品之他罪嫌疑，宜由檢察官
    另為妥適處理。
(六)、綜上所論，本件聲請所指扣案含有第一級毒品海洛因成份之
    白粉1 包（驗餘淨重0.8745公克），在偵查中仍有作為認定
    被告乙○○是否涉及其他刑事犯罪所憑證據之必要，尚不宜
    准許檢察官聲請單獨宣告沒收銷燬上開扣案毒品；至被告乙
    ○○於95年度毒偵字第7512號一案中，復為警同時查扣得含
    有第二級毒品甲基安非他命成份之顆粒結晶物2 包（驗餘淨
    重合計1.8564公克），亦同屬該管檢察官在偵查中供以認定
    被告乙○○有無涉犯他罪之重要關聯事證，附此說明。從而
    ，聲請人所為本件單獨宣告沒收銷燬違禁物之請求，仍有未
    洽，應予駁回。
據上論斷，應依刑事訴訟法第220 條，裁定如主文。
中    華    民    國    97    年    8     月    13    日
                        刑事第5 庭法  官  黎錦福
上列正本證明與原本無異。
如不服本裁定，應於裁定送達後5 日內敘明抗告理由，向本院提
出抗告狀。
                                  書記官  蔡麗春
中    華    民    國    97    年    8     月    13    日


司法院資訊處製作；財團法人民間司法改革基金會備份。
